【裁判字號】    99,訴,865
【裁判日期】    990924
【裁判案由】    交付文書
【裁判全文】
臺灣板橋地方法院民事裁定               99年度訴字第865號
原      告  丙○○
訴訟代理人  乙○○
被      告  丁○○
訴訟代理人  陳長甫律師
被      告  甲○○
上列當事人間請求交付文書事件，經本院於民國99年8 月25日言
詞辯論終結，判決如下：
    主  文
原告之訴駁回。
訴訟費用由原告負擔。
    事實及理由
壹、程序方面
    按訴狀送達後，原告不得將原訴變更或追加他訴，但有請求
    之基礎事實同一之情形者，不在此限，民事訴訟法第255 條
    第1 項第2 款定有明文。本件原告起訴時原僅列丁○○為被
    告，嗣於訴訟繫屬中，追加甲○○為共同被告，核其所為訴
    之追加，請求之基礎事實同一，合於前揭法條規定，應予准
    許。
貳、實體方面
一、原告主張：
  (一)原告係忠義尊邸大廈之住戶，該大廈自民國98年5 月起已無
    管理委員會（下稱管委會）委員承接及執行大樓管理業務，
    亦無委員可承接管委會之訴訟，故本件原告於另案臺灣高等
    法院98年度上字第119 號確認會議決議無效事件，經法院於
    98年9 月11日裁定命應由甲○○為忠義尊邸大廈之特別代理
    人承受訴訟。
  (二)依忠義尊邸大廈第2 屆第1 次區分所有權人大會紀錄記載：
    「69號5 樓乙○○提議將建築圖燒製成光碟給每一戶，餘5
    戶無附議不予討論，如需要可向管委會洽借建築圖，作成光
    碟自用。」該會議紀錄並由被告丁○○擔任會議主席，且親
    自簽名公告；另依第2 屆第2 次區分所有權人大會紀錄亦記
    載：「存款簿、大小印章、管理委員會資料委由69號1 樓丁○○暫時保管監督」。原告於99年2 月3 日依前述規定，備
    妥借據向管委會資料暫時保管人即被告丁○○洽借大廈建築
    結構藍圖正本及影本各1 份（即移交清單編號第9 及第10號
    物件），並註明一週內歸還。詎被告丁○○竟表示：「大廈
    建築結構藍圖又不是你一個人的，要印自己去縣政府工務局
    影印」，經雙方爭執後，被告丁○○又表示：「需經大樓多
    數區分所有權人同意，方可借用」等語。嗣99年2 月8 日原
    告及原告之訴訟代理人一同再至被告丁○○69號1 樓住處門
    口，訴外人即被告丁○○之妻陳美琦表示法院已裁定命被告
    甲○○為本大廈之法定代理人，如原告欲借閱圖說資料，需
    得到被告甲○○的同意，此時被告甲○○亦在場，其聞言馬
    上向被告丁○○之妻陳美琦表示：「我不是管理負責人」、
   「你那兩本圖說不可以借給他」等語。
  (三)查系爭結構藍圖既屬全體住戶共有之軟體文件，管委會本身
    都無批駁不外借的權利，更遑論被告僅是暫時保管人。雖被
    告稱其可代為影印，惟需由原告自行付費等語，然原告既已
    公開向被告丁○○表示，借用圖說非僅為查證大樓之公設及
    管線，亦為借出至同一影印行影印，證明被告甲○○曾於任
    管委會副主委時有貪污管理費之疑。又系爭結構藍圖均由多
    元酯軟片影印藍晒而成，無所謂正本或副本，管委會移交清
    單編號第9 及第10號物件所稱之「建築結構藍圖正本」及「
    建築結構藍圖副本」僅第二手及第三手影印之差別，而被告
    既明工務局存有忠義尊邸大廈之施工圖及竣工圖，可隨時供
    閱覽複印，竟仍稱其無權也不敢私自決定外借此重要且唯一
    的文件。為此爰依公寓大廈管理條例第35條規定，提起本件
    訴訟。
  (四)聲明：被告應立即交付由其暫時保管之忠義尊邸大廈建築結
    構藍圖正本及影本各1 份予原告。
二、被告方面：
  (一)被告丁○○則以：
  1.被告雖為系爭大廈第1屆管委會之主任委員，惟已於98年5月
    11日任期屆滿而解任，又原告所提之臺灣高等法院98年度上
    字119 號裁定，乃由被告甲○○為忠義尊邸大廈管理委員會
    法定代理人，可證被告已非該大廈管委會之主任委員，被告
    既非該大廈管理負責人或管理委員會，亦非主任委員，原告
    援引公寓大廈管理條例第35條請求交付系爭文書，顯然無理
    由。況依公寓大廈管理條例第35條規定，得請求閱覽或影印
    之資料，並不包括系爭建築結構藍圖。
  2.忠義尊邸大廈管委會第2 屆第1 次區分所有權人大會會議紀
    錄，雖列有「69號5 樓乙○○提議將建築圖燒製成光碟分每
    一戶，餘5 戶無附議不予討論，如需要可向管委會洽借建築
    圖，作成光碟自用。」惟被告既非該大廈之管委會，亦非主
    任委員或管理負責人，原告向被告洽借，亦屬無理由。
  3.被告丁○○依忠義尊邸大廈第2 屆第2 次區分所有權人會議
    ，雖暫時保管大樓之存款簿、大小印章、管理委員會資料，
    但區分所有權人會議並未授權被告可外借該大廈建築結構藍
    圖，在區分所有權人會議未授權情形下，被告亦無權擅自將
    系爭文書交付原告。況被告已告知原告可代為影印，惟須自
    行付費，然原告仍堅持要外借系爭大廈結構藍圖正本及影本
    ，此已超過管委會所授權之範圍。另原告欲外借該大廈結構
    藍圖正本，亦可向臺北縣政府工務局申請調借或召開住戶大
    會，於會議中向住戶說明並取得多數決始可外借，或原告應
    向曾任系爭大廈管委會法定代理人之被告甲○○協談外借事
    宜，被告實無私自決定外借之權限。
  (二)被告甲○○則以：系爭結構藍圖係由被告丁○○保管，而目
    前忠義尊邸大廈無管委會，伊亦無擔任管委會任何職務，故
    無權請被告丁○○將結構藍圖交出，而系爭結構藍圖乃全體
    住戶之共有財產，原告應與全體住戶溝通協調，並得全體住
    戶同意。另伊因另案由臺灣高等法院98年度上字第119 號裁
    定指派為該大廈管委會之法定代理人，與本件無關。
  (三)被告等均聲明：請求駁回原告之訴。
三、兩造不爭執之事項：
  (一)忠義尊邸大廈第2 屆第1 次區分所有權人大會會議紀錄記載
    ：「八、討論事項及決議：...69 號5 樓乙○○提議將建築
    圖燒製成光碟給每一戶，餘5 戶無附議不予討論，如需要可
    向管委會洽借建築圖，作成光碟自用。」等語（見本院三重
    簡易庭99年度司重調字第54號卷第3 頁會議紀錄影本）。
  (二)忠義尊邸大廈第2 屆第2 次區分所有權人大會會議記錄記載
    ：「七、討論事項及決議：... 第二條：... 存款簿、大小
    印章、管理委員會資料由69號1 樓丁○○暫時保管監督。」
    等語（見本院三重簡易庭99年度司重調字第54號卷第4 頁會
    議紀錄影本）。
四、本院之判斷：
    原告主張依公寓大廈管理條例第35條規定，請求被告交付忠
    義尊邸大廈建築結構藍圖正本及影本各1 份予原告，被告則
    以前詞置辯。是本件之爭點為：原告主張依公寓大廈管理條
    例第35條規定，請求被告交付忠義尊邸大廈建築結構藍圖正
    本及影本各1 份予原告，有無理由？茲析述如次：
  (一)按利害關係人於必要時，得請求閱覽或影印規約、公共基金
    餘額、會計憑證、會計帳簿、財務報表、欠繳公共基金與應
    分攤或其他應負擔費用情形、管理委員會會議紀錄及前條會
    議紀錄，管理負責人或管理委員會不得拒絕，公寓大廈管理
    條例第35條定有明文。又依同條例第36條第8 款規定：規約
    、會議紀錄、使用執照謄本、竣工圖說、水電、消防、機械
    設施、管線圖說、會計憑證、會計帳簿、財務報表、公共安
    全檢查及消防安全設備檢修之申報文件、印鑑及有關文件之
    保管，為管理委員會之職務之一。是依上開規定，原告既為
    區分所有權人，自得請求閱覽或影印忠義尊邸大廈建築結構
    藍圖等資料。
  (二)又關於公寓大廈管理條例第35條閱覽或影印之程序，為管理
    委員會之事務執行方法，依同條例第29條第2 項後段及但書
    規定，應依區分所有權人會議之決議，但規約另有規定者，
    從其規定。本件原告主張忠義尊邸大廈自98年5 月起已無管
    委會承接及執行大樓管理業務乙節，為兩造所不爭執，是關
    於上開閱覽或影印之程序，在無管理委員會執行、亦無規約
    約定之情形下，即應依公寓大廈管理條例第29條第6 項：「
    於公寓大廈未組成管理委員會且未推選管理負責人時，以同
    條例第25條區分所有權人互推之召集人或申請指定之臨時召
    集人為管理負責人。區分所有權人無法互推召集人或申請指
    定臨時召集人時，區分所有權人得申請直轄市、縣（市）主
    管機關指定住戶一人為管理負責人，其任期至成立管理委員
    會、推選管理負責人或互推召集人為止。」之規定，推選或
    指定管理負責人，以執行公寓大廈管理條例第35條閱覽或影
    印之程序。至於另案臺灣高等法院98年度上字第119 號確認
    會議決議無效事件，雖裁定命應由甲○○為忠義尊邸大廈之
    特別代理人承受訴訟，有上開裁定影本附卷可稽（見本院三
    重簡易庭99年度司重調字第54號卷第2 頁），惟此效力僅及
    於該另案，與本案並無關聯，尚不得謂被告甲○○即為忠義
    尊邸大廈依公寓大廈管理條例所推選或指定之管理負責人。
    又忠義尊邸大廈第2 屆第2 次區分所有權人大會會議記錄雖
    記載：「七、討論事項及決議：... 第二條：... 存款簿、
    大小印章、管理委員會資料由69號1 樓丁○○暫時保管監督
    。」等語，有該會議紀錄影本1 份在卷可憑（見本院三重簡
    易庭99年度司重調字第54號卷第4 頁），惟該次會議並未推
    選被告丁○○為管理負責人，僅決議將部分文件交其暫時保
    管，亦不得謂被告丁○○為忠義尊邸大廈依公寓大廈管理條
    例所推選或指定之管理負責人。
  (三)從而，原告為區分所有權人，固得請求閱覽或影印忠義尊邸
    大廈建築結構藍圖等資料，惟被告丁○○、甲○○均非忠義
    尊邸大廈依公寓大廈管理條例所推選或指定之管理負責人，
    原告請求被告等交付系爭建築結構藍圖，即屬無據。
五、綜上所述，原告主張依公寓大廈管理條例第35條規定，請求
    被告等交付忠義尊邸大廈建築結構藍圖正本及影本各1 份予
    原告，為無理由，應予駁回。
六、本件事證已臻明確，兩造其餘攻擊防禦方法及未經援用之證
    據，經審酌後，核與判決結果不生影響，爰不一一論述。
七、據上論結，本件原告之訴為無理由，爰依民事訴訟法第78條
    ，判決如主文。
中    華    民    國    99    年    9     月    24    日
                    民事第二庭法  官  張筱琪
以上正本係照原本作成
如對本判決上訴，須於判決送達後20日內向本院提出上訴狀
中    華    民    國    99    年    9     月    24    日
                              書記官  連思斐

司法院資訊處製作；財團法人民間司法改革基金會備份。
